臺灣新北地方法院刑事判決
111年度訴字第372號
公  訴  人  臺灣新北地方檢察署檢察官
被      告  周晉儀



指定辯護人 本院公設辯護人姚孟岑  
上列被告因強盜等案件，經檢察官提起公訴（111年度偵字第690
1號），本院判決如下：
    主  文
周晉儀犯攜帶兇器強盜罪，處有期徒刑肆年拾月。扣案如附表一
所示之物，均沒收。
    事  實
一、周晉儀明知使蒂諾斯(含Zolpidem佐沛眠成分)屬第四級管制
    藥品，不得以非法之方法使他人施用，竟因積欠債務，意圖
    自己不法之所有，基於攜帶兇器強盜之犯意，於民國111年1
    月26日上午10時58分許，騎乘車牌號碼000-0000號普通重型
    機車，前往新北市○○區○○○路0段000號停放後，見羅懿倫一
    人駕駛車牌號碼000-0000號自用小客車停放於附近，認有機
    可乘，即攜帶質地堅硬、客觀上足供兇器使用之瓦斯手槍1
    支（非屬槍砲彈藥刀械管制條例所管制具殺傷力之槍枝）及
    手銬1副，趁羅懿倫將上開車輛發動時，開啟副駕駛座車門
    強行進入車內，將羅懿倫銬上手銬後，並出示包包內瓦斯手
    槍1支脅迫羅懿倫，至使羅懿倫不能抗拒而交付新臺幣(下同
    )2,000元後，佯向羅懿倫表示其欲下車，會把手銬鑰匙放在
    副駕駛座云云，嗣利用羅懿倫下車更換至副駕駛座之際，坐
    上駕駛座，搭載羅懿倫往蘆洲方向行駛；周晉儀又恐事後遭
    羅懿倫指認，竟基於以脅迫之方法使人施用第四級毒品之犯
    意，先後脅迫羅懿倫吞服使蒂諾斯2次（每次2顆，共4顆）
    ，再以衣物覆蓋羅懿倫頭部，並取走車內行車記錄器記憶卡
    ，周晉儀趁羅懿倫服用藥物陷入昏迷、無法抗拒之際，自羅
    懿倫錢包內取走現金1萬5,000元，嗣羅懿倫清醒後，復逼迫
    羅懿倫告知羅懿倫申設之中華郵政帳號0000000000000號帳
    戶提款卡密碼，自羅懿倫申設之上開中華郵政帳戶轉帳成功
    3萬元至不知情之孫嬿琳之中國信託商業銀行帳號000000000
    000號帳戶，用以清償周晉儀積欠孫嬿琳之債務後，再度脅
    迫羅懿倫將錢包內之五倍券約1萬餘元交付後，於同日下午5
    時16分許，將車輛停放在新北市○○區○○○路0段000號對面後
    離去。嗣經警據報循線於111年1月27日晚間7時30分許，持
    拘票在新北市○○區○○街00號拘獲周晉儀，並扣得如附表一所
    示之物。
二、案經羅懿倫訴由新北市政府警察局三重分局移送臺灣新北地
    方檢察署檢察官偵查起訴。
    理  由
壹、程序事項：
    本判決下列所引用被告以外之人於審判外之陳述，檢察官、
    被告周晉儀及其辯護人於本院中表示同意作為證據，有證據
    能力（見訴字卷第96頁、第161頁），復於本院言詞辯論終
    結前均未聲明異議，本院審酌上開證據資料製作時之情況，
    尚無違法不當及證明力明顯過低之瑕疵，認以之作為證據應
    屬適當，而認前揭證據資料有證據能力；而非供述證據部分
    ，本院亦查無有何公務員違反法定程序取得之情形，且各該
    證據均經本院於審判期日依法進行證據之調查、辯論，被告
    於訴訟上之防禦權，已受保障，故該等證據資料均有證據能
    力。
貳、實體事項：
一、前揭事實，業據被告在警詢、偵查及本院中均坦承不諱（見
    偵字卷第7至12頁、第71至73頁、訴字卷第27至32頁、第166
    頁），核與證人即告訴人羅懿倫於警詢及偵查中之證述（見
    偵字卷第13至16頁、第87、88頁）、證人即禾豐當鋪負責人
    陳家寶於警詢中之證述（見偵字卷第20頁）相符，並有監視
    器畫面截圖、搜索扣押筆錄暨扣押物品目錄表、自願受搜索
    同意書、告訴人手機轉帳截圖、監視器、行車記錄器影像及
    截圖、現場及扣案物照片、自願採尿同意書跟新北市政府警
    察局受採集尿液檢體人姓名及檢體編號對照表、行車記錄器
    記錄檔譯文、（車號000-0000）車輛詳細資料報表、公路監
    理電子閘門、中國信託商業銀行股份有限公司111年2月21日
    中信銀字第111224839043923號函暨孫嬿琳帳戶、臺北榮民
    總醫院111年3月1日北榮毒鑑字第C0000000-Q號毒品純度鑑
    定書、內政部警政署刑事警察局111年3月4日刑鑑字第11100
    19284號鑑定書、被告與暱稱「嬿琳」網友之Line對話截圖
    、「嬿琳」轉帳憑證照片、被告華南銀行存摺照片、臺北榮
    民總醫院111年2月14日北榮毒鑑字第C0000000號毒品鑑定書
    在卷（見偵字卷第19至31頁、第37至65頁、第75頁、第91至
    97頁）可佐，堪認被告出於任意性之自白與事實相符，可以
    採信。
二、綜上所述，被告上揭犯行之事證已臻明確，堪以認定，應予
    依法論科。
三、論罪部分：
  ㈠扣案如附表一編號二、三所示之瓦斯手槍及手銬，經本院勘
    驗，勘驗結果如附表一編號二、三備註欄所載，應認瓦斯手
    槍及手銬於客觀上足以對人之生命、身體、安全構成威脅，
    為具有危險性而足為兇器使用之物品。核被告所為，係犯刑
    法第330條第1項之攜帶凶器強盜罪（犯強盜罪而有刑法第32
    1條第1項第3款之情形）及毒品危害防制條例第6條第4項以
    脅迫之方式使人施用第四級毒品罪。至於公訴意旨於論罪欄
    固認被告涉犯法條為刑法第328條第1項、第2項等語，然公
    訴意旨於犯罪事實記載有被告基於攜帶兇器強盜之犯意，攜
    帶客觀上足以對人生命、身體、健康構成威脅可供凶器使用
    之瓦斯手槍對告訴人為強盜犯行，又於論罪欄亦認構成攜帶
    兇器強盜取財、攜帶兇器強盜得利罪，應認本案應係構成刑
    法第330條第1項之攜帶兇器強盜罪，公訴意旨此部分應屬漏
    載，附此敘明。
  ㈡按以藥劑至使被害人不能抗拒而取被害人財物之強盜罪，該
    施以藥劑之行為，本屬強盜行為之一部分；倘行為人明知所
    施之藥劑同時為毒品危害防制條例規定之第四級毒品，竟以
    欺瞞之方法使被害人施用，而有違反毒品危害防制條例第六
    條第四項之情事，應係以一行為同時觸犯強盜及以欺瞞之方
    法使人施用第四級毒品二罪名，為想像競合犯，當從較重之
    強盜罪名論處（最高法院97年度台上字第5304號判決意旨參
    照）。是被告以一行為同時觸犯上開罪名，為想像競合犯，
    爰依刑法第55條前段規定，從一重之第330條第1項之攜帶兇
    器強盜罪處斷。
  ㈢次按法院於面對不分犯罪情節如何，概以重刑為法定刑者，
    於有情輕法重之情形時，在裁判時本有刑法第59條酌量減輕
    其刑規定之適用，以避免過嚴之刑罰（司法院大法官會議釋
    字第263號解釋意旨參照），亦即法院為避免刑罰過於嚴苛
    ，於情輕法重之情況下，應合目的性裁量而有適用刑法第59
    條酌量減輕被告刑度之義務。又刑法第59條規定犯罪之情狀
    顯可憫恕者，得酌量減輕其刑，其所謂「犯罪之情狀」，與
    同法第57條規定科刑時應審酌之一切情狀，並非有截然不同
    之領域，於裁判上酌減其刑時，應就犯罪一切情狀（包括第
    57條所列舉之10款事項），予以全盤考量，審酌其犯罪有無
    顯可憫恕之事由，即有無特殊之原因與環境，在客觀上足以
    引起一般同情，以及宣告法定最低度刑，是否猶嫌過重等等
    ，資為判斷，且適用刑法第59條酌量減輕其刑時，並不排除
    同法第57條所列舉10款事由之審酌（最高法院95年度台上字
    第6157號、100年度台上字第2855號、第3301號判決意旨參
    照）。審酌被告所犯攜帶兇器加重強盜罪為最輕本刑7年以
    上有期徒刑之重罪，被告雖因經濟壓力而犯下本案攜帶兇器
    強盜罪，然被告於過程中並未進一步造成告訴人身體之傷害
    ，犯罪所得為5萬7千元，其犯後始終坦承犯行，並積極與告
    訴人以12萬元達成和解，並已先行履行10萬元，取得告訴人
    之原諒，有調解筆錄在卷（見訴字卷第147、148頁）可佐，
    是依本案客觀之犯罪情節、造成之損害與被告主觀犯罪動機
    、惡性而論，認縱量處被告前述加重強盜罪之法定最低本刑
    ，仍與該罪本欲處罰之對象與惡性，及刑罰之教化用意，顯
    有相當落差，而有情輕法重之感，難謂符合罪刑相當性及比
    例原則，依刑法第59條之規定減輕其刑。
  ㈣爰以行為人責任為基礎，審酌被告並曾有強盜之前科（於本
    案不構成累犯），素行非佳，被告犯本案時正值壯年，不思
    以正當方式獲取財物，為圖個人之私利，持兇器瓦斯手槍、
    手銬強盜財物，法治觀念淡薄，使告訴人受有財產損失，且
    因控制告訴人時間甚長，又使其用藥，更造成其內心受到壓
    力與驚嚇，其隨機犯案之行為，危害社會治安甚鉅，應予非
    難；兼衡、及其犯罪之動機、目的、手段、強盜所獲之金額
    及對告訴人造成之損害，且與告訴人達成調解，賠償告訴人
    之損失；另斟酌被告於本院中自陳高中肄業之智識程度，曾
    從事保全，月薪3萬6千元，須扶養太太、父親及18歲小孩之
    家庭經濟狀況（見訴字卷第168頁）等一切情狀，量處如主
    文所示之刑。
四、沒收
  ㈠按供犯罪所用、犯罪預備之物或犯罪所生之物，屬於犯罪行
    為人者，得沒收之，刑法第38條第2 項定有明文。如附表一
    所示之物，業經扣案，且經被告於本院中供稱：扣案物均為
    伊所有，OPPO手機係跟網友孫嬿琳聯繫叫告訴人轉帳使用等
    語（見訴字卷第98頁、第165頁），均為供本案犯罪所用之
    物，爰依上開規定宣告沒收之。
  ㈡按犯罪所得，屬於犯罪行為人者，沒收之。但有特別規定者
    ，依其規定；前項沒收，於全部或一部不能沒收或不宜執行
    沒收時，追徵其價額；犯罪所得已實際合法發還被害人者，
    不予宣告沒收或追徵，刑法第38條之1 第1 項、第3 項、第
    5 項分別定有明文。經查，被告強盜所得之5萬7千元為其犯
    罪所得，犯後被告與告訴人，另以12萬元達成和解並已履行
    其中10萬元，是被告與告訴人和解金額之總額，已超過其強
    盜所得之金額，已足剝奪被告之犯罪所得，如再就此部分宣
    告沒收、追徵，對被告而言顯有過苛之虞，是扣案如附表二
    編號五所示之現金1千5百元，爰依刑法第38條之2第2 項規
    定不宣告沒收，附此敘明。
  ㈢至於扣案如附表二編號一至三所示之物，雖為被告所有，然
    被告供稱並未於本案使用（見訴字卷第98頁），卷內亦無證
    據足認該等物品為供本案犯罪所用之物；扣案如附表二編號
    四所示之記憶卡為告訴人所有，且已返還告訴人，有贓物認
    領保管單在卷（見偵字卷第31頁）可佐，均不予宣告沒收。
據上論斷，應依刑事訴訟法第299條第1項前段（依刑事判決精簡
原則，僅記載程序法條文），判決如主文。
本案經檢察官林郁璇偵查起訴，檢察官詹啟章到庭執行公訴。
中　　華　　民　　國　　111 　年　　5 　　月　　31　　日
                  刑事第十九庭  審判長法　官  許博然
　　　　　　　　　
　　　　　　　　　                    法  官  王國耀
　　　　　　　　　
　　　　　　　　　                    法  官  洪韻婷 
上列正本證明與原本無異。
如不服本判決，應於判決送達後20日內敘明上訴理由，向本院提
出上訴狀 (應附繕本) ，上訴於臺灣高等法院。其未敘述上訴理
由者，應於上訴期間屆滿後20日內向本院補提理由書「切勿逕送
上級法院」。
                                      書記官  吳依磷
中　　華　　民　　國　　111 　年　　5 　　月　　31　　日
附錄本案論罪科刑法條全文：
中華民國刑法第330條
（加重強盜罪）
犯強盜罪而有第321條第1項各款情形之一者，處7年以上有期徒
刑。
前項之未遂犯罰之。

毒品危害防制條例第6條
以強暴、脅迫、欺瞞或其他非法之方法使人施用第一級毒品者，
處死刑、無期徒刑或10年以上有期徒刑；處無期徒刑或10年以上
有期徒刑者，得併科新臺幣1千萬元以下罰金。
以前項方法使人施用第二級毒品者，處無期徒刑或7年以上有期
徒刑，得併科新臺幣7百萬元以下罰金。
以第1項方法使人施用第三級毒品者，處5年以上有期徒刑，得併
科新臺幣5百萬元以下罰金。
以第1項方法使人施用第四級毒品者，處3年以上10年以下有期徒
刑，得併科新臺幣3百萬元以下罰金。
前四項之未遂犯罰之。

附表一
編號 物品名稱 數量 備  註 一 使蒂諾斯錠 55顆 STILNOX字樣/一字刻痕，白色橢圓形錠劑，驗前淨重共6.9866公克，驗餘淨重共6.7342公克，檢出第四級毒品佐沛眠成分。（臺北榮民總醫院111年2月14日北榮毒鑑字第C0000000號毒品鑑定書，見訴字卷第115頁） 二 瓦斯手槍（含彈匣） 1支 槍長22公分、寬14公分、重671公克；彈匣長14公分、寬2.7公分，重289公克。槍柄有部分是塑膠，其餘槍身、槍管、扳機均為金屬材質，質地沉重堅硬（本院勘驗筆錄暨照片，見訴字卷第161頁、第175至185頁）。 三 手銬  1副 展開長20.6公分、寬8公分，重336公克。質地堅硬，為金屬材質（本院勘驗筆錄暨照片，見訴字卷第161頁、第187至203頁）。 四 OPPO手機(含SIM卡1張） 1支 門號：0000000000號、IMEI碼：000000000000000 

附表二
編號 物品名稱 數量 備  註 一 華南銀行存摺(帳號：000000000000號) 1本 被告所有 二 華南銀行提款卡 1張 被告所有 三 HUAWEI手機（含SIM卡2張）  1支 被告所有 門號：0000000000號、IMEI碼：000000000000000號 四 記憶卡 1張 告訴人所有，已發還 五 現金 1,500元 被告所有